臺灣高等法院臺中分院刑事判決
110年度上訴字第2086號
上  訴  人  
即  被  告  許瑞芫


指定辯護人  黃雅琴律師
上列上訴人即被告因違反毒品危害防制條例案件，不服臺灣臺中
地方法院110年度訴字第583號中華民國110年8月10日第一審判決
（起訴案號：臺灣臺中地方檢察署110年度偵字第2351、2367號
），提起上訴，本院判決如下：
    主    文
上訴駁回。
    犯罪事實
一、許瑞芫與戴晋弘（綽號「小陳」，所涉本案犯行部分，由原
    審另行審結）均明知甲基安非他命係屬毒品危害防制條例第
    2條第2項第2款所列之第二級毒品，不得非法販賣、持有，
    竟仍共同意圖營利，基於販賣第二級毒品之犯意聯絡，由鐘
    義忠於109年9月25日上午9時許，先透過行動電話LINE通訊
    軟體，與許瑞芫聯繫（鐘義忠LINE通訊軟體暱稱「米兒」，
    許瑞芫LINE通訊軟體暱稱「囂張～圓」）購買新臺幣（下同
    ）45,000元、35公克之第二級毒品甲基安非他命後，許瑞芫
    隨即於同日上午9時50分許，前往戴晋弘位於臺中市西區健
    行路與臺灣大道口之「金典酒店」出租套房，向戴晋弘拿取
    甲基安非他命後，再於同日上午10時40分許，攜帶該甲基安
    非他命，前往位於臺中市北屯區軍福十九路與軍榮一街口之
    統一便利商店旁，將該甲基安非他命交予鐘義忠，並向鐘義
    忠收取交易毒品之價金45,000元。雙方交易完成後，許瑞芫
    隨即將該販賣第二級毒品所得價金，攜至戴晋弘上開「金典
    酒店」出租套房內，並將全數價金轉交予戴晋弘。嗣因警方
    於同日上午11時許，在臺中市北屯區軍功路2段39號前，查
    獲鐘義忠，經其同意搜索後，當場扣得甲基安非他命2包（
    淨重各為27.6686公克、1.2426公克）、ASUS廠牌行動電話1
    支（含門號0000000000號晶片卡1張），而循線查悉上情。
二、案經臺中市政府警察局刑事警察大隊報告臺灣臺中地方檢察
    署檢察官偵查起訴。
    理    由
一、證據能力之說明：
　　㈠按被告以外之人於審判外之陳述，雖不符刑事訴訟法第159
      條之1至第159條之4之規定，而經當事人於審判程序同意
      作為證據，法院審酌該言詞陳述或書面陳述作成時之情況
      ，認為適當者，亦得為證據。當事人、代理人或辯護人於
      法院調查證據時，知有第159條第1項不得為證據之情形，
      而未於言詞辯論終結前聲明異議者，視為有前項之同意，
      刑事訴訟法第159條之5定有明文。又刑事訴訟法第159條
      之5規定之傳聞例外，乃基於當事人進行主義中之處分主
      義，藉由當事人等「同意」之此一處分訴訟行為與法院之
      介入審查其適當性要件，將原不得為證據之傳聞證據，賦
      予其證據能力。本乎程序之明確性，其第一項經當事人於
      審判程序同意作為證據者，當係指當事人意思表示無瑕疵
      可指之明示同意而言，以別於第二項之當事人等「知而不
      為異議」之默示擬制同意。當事人已明示同意作為證據之
      傳聞證據，並經法院審查其具備適當性之要件者，若已就
      該證據實施調查程序，即無許當事人再行撤回同意之理，
      以維訴訟程序安定性、確實性之要求。此一同意之效力，
      既因當事人之積極行使處分權，並經法院認為適當且無許
      其撤回之情形，即告確定，即令上訴至第二審或判決經上
      級審法院撤銷發回更審，仍不失其效力，最高法院100年
      度台上字第3677號判決意旨參照。查：本案所引用下列被
      告以外之人於審判外之言詞或書面陳述，上訴人即被告許
      瑞芫（下稱被告）、檢察官、辯護人於原審準備程序均同
      意有證據能力（見原審卷第164頁），此一同意之效力，
      既因當事人之積極行使處分權，並經法院認為適當且無許
      其撤回之情形，即告確定，即令上訴至第二審，仍不失其
      效力，且審酌上開傳聞證據作成時，並無違法不當或證明
      力明顯過低之瑕疵，認為以之作為本案之證據亦屬適當，
      是上揭傳聞證據自具有證據能力。
　　㈡其餘本案判決所引用之非供述證據，均係依法定程序合法
      取得，並與本案均具有關聯性，且業經本院依法踐行調查
      證據程序，檢察官、辯護人亦表示不爭執其證據能力，且
      查無依法應排除其證據能力之情形，是該等證據亦有證據
      能力。
二、認定犯罪事實所憑之證據及理由：
  ㈠上揭犯罪事實，業據被告許瑞芫於警詢、偵訊、原審準備程
    序及審理時均坦承不諱（見110偵2367卷第39至49、429至43
    1頁、原審卷第163、320頁），核與同案被告戴晋弘於警詢
    、偵訊時供述（見110偵2351卷第47至48頁、109他7756卷第
    604頁），及證人鐘義忠於警詢、偵訊時證述（見110偵2351
    卷第463至475頁、第523至525頁）之情節相符，並有甲基安
    非他命2包（淨重各為27.6686公克、1.2426公克）、IPHONE
    廠牌7型號行動電話1支（含門號0000000000號晶片卡1張）
    等扣案可證。又上開扣案之甲基安非他命2包，經送衛生福
    利部草屯療養院鑑驗，檢出結果均為甲基安非他命（驗餘淨
    重各為27.5620公克、1.2283公克，總純質淨重為27.9571公
    克），有衛生福利部草屯療養院109年10月16日草療鑑字第1
    091000082號鑑驗書、109年10月20日草療鑑字第1091000083
    號鑑驗書各1份在卷可佐（見110偵2367卷第189至191頁）。
    復有臺中市北屯區軍福十九路與軍榮一街口之監視器畫面截
    圖照片及蒐證畫面照片共16張、臺中市西區健行路與博館三
    街口之監視器畫面截圖照片4張、鐘義忠之行動電話LINE通
    訊軟體通訊紀錄截圖照片4張、鐘義忠之自願受搜索同意書
    、臺中市政府警察局刑事警察大隊搜索扣押筆錄、扣押物品
    目錄表及扣押物品收據各1份、毒品初驗照片3張（見110偵2
    367卷第37、63至81、153至155、171至187頁）附卷可稽。
    足認被告上開任意性之自白，核與事實相符，堪予採信。
  ㈡按販賣毒品與合資購買、代為購買或原價轉讓而幫助他人施
    用毒品、與他人共同持有毒品或轉讓毒品，在外觀上雖均有
    授受毒品及現金之行為，但因其主觀上是否具有營利意圖而
    異其罪名之論斷；即販賣毒品罪，係以行為人主觀上有營利
    之意圖，客觀上將毒品價售或有償讓與他人為其構成要件，
    若行為人主觀上並無營利之意圖，即與販賣毒品罪之構成要
    件不相符合（最高法院104年度台上字第3201號、102年度台
    上字第2541號判決要旨均足資參照）。被告於原審審理時供
    稱：我收到的販毒價金45,000元是交給戴晋弘，戴晋弘沒有
    分錢給我，但有說下次需要毒品時可以分一些給我等語（見
    原審卷第320頁），堪認被告販賣上開第二級毒品，而有從
    中賺取施用毒品以牟利之意圖甚明。
  ㈢綜上，本案事證明確，被告上開犯行，洵堪認定，應依法論
    科。
三、論罪科刑之理由：
  ㈠甲基安非他命屬毒品危害防制條例第2條第2項第2款公告列管
    之第二級毒品，不得非法持有、販賣。是核被告所為，係犯
    毒品危害防制條例第4條第2項之販賣第二級毒品罪。被告因
    販賣而持有甲基安非他命之低度行為，為販賣之高度行為所
    吸收，不另論罪。
  ㈡被告就上開販賣第二級毒品罪，與同案被告戴晋弘間，具犯
    罪聯絡及行為分擔，為共同正犯。
  ㈢刑之加重、減輕事由：
　　⒈被告前因施用毒品案件，經原審法院於106年6月30日，以1
      05年度中簡字第2447號判決判處有期徒刑5月確定，並於1
      07年3月4日徒刑執行完畢出監，有臺灣高等法院被告前案
      紀錄表在卷足憑（見本院卷第45至46頁）。是被告受徒刑
      之執行完畢後，5年以內故意再犯本件有期徒刑以上之罪
      ，為累犯。本院依司法院釋字第775號解釋意旨審酌被告
      之前案亦為相同罪質之毒品案件，其於前案執行完畢後，
      猶未能記取教訓，今又再犯販賣第二級毒品罪，其犯罪情
      節從施用毒品提升至販賣毒品之程度，足見其並非一時失
      慮、偶然之犯罪，對於刑罰之反應力顯然薄弱，故本院依
      司法院釋字第775號解釋意旨，認依刑法第47條第1項之規
      定加重其刑，並未使被告所受刑罰超過其所應負擔之罪責
      ，就被告所犯之罪，除法定本刑無期徒刑依法不得加重外
      ，其餘部分均依法加重其刑。
　　⒉按犯第4條至第8條之罪於偵查及歷次審判中均自白者，減
      輕其刑，毒品危害防制條例第17條第2項定有明文。查，
      被告於警詢、偵訊、原審準備程序及審理時，對於本案販
      賣第二級毒品甲基安非他命之犯行，均自白不諱，被告上
      訴理由亦坦承確有為本案犯行（見本院卷第13、14頁）。
      是被告所涉本案販賣第二級毒品犯行，應依毒品危害防制
      條例第17條第2項之規定，減輕其刑。
　　⒊另按毒品危害防制條例第17條第1項規定為：「犯第4條至
      第8條、第10條或第11條之罪，供出毒品來源，因而查獲
      其他正犯或共犯者，減輕或免除其刑。」其立法旨意在於
      鼓勵被告具體提供其毒品上游，擴大追查毒品來源，俾有
      效斷絕毒品之供給，以杜絕毒品泛濫，祇須被告願意供出
      毒品來源之上手，因而查獲其他正犯或共犯者，即可邀減
      輕或免除其刑之寬典。所謂「供出毒品來源，因而查獲」
      ，係指被告翔實供出毒品來源之具體事證，因而使有偵查
      （或調查）犯罪職權之公務員知悉而對之發動偵查（或調
      查），並因而查獲者而言。而其中所言「查獲」，除指查
      獲該其他正犯或共犯外，並兼及被告所指其毒品來源其事
      。是倘該正犯或共犯已因另案被查獲，惟其被查獲之案情
      與被告供出毒品之來源無關，或有偵查（或調查）犯罪之
      公務員尚無確切之證據，足以合理懷疑該被查獲之人為被
      告所供販賣毒品來源之人，則因被告供出毒品來源，因而
      查知其他正犯或共犯關於本案毒品來源之事證，被告仍得
      依上開規定，獲邀減輕或免除其刑之寬典（最高法院100
      年度台上字第4787號、102年度台上字第832號判決意旨參
      照）。查，警方於109年7月26日拘獲另案被告游明瑞、潘
      美玲後，其2人雖於109年7月29日、同年8月11日、同年8
      月24日警詢時均曾供述其等毒品來源上手之一為綽號「小
      陳」之同案被告戴晋弘（見109他7756卷第51至53頁、75
      至77、121、169、183、195至197、241頁），惟依其2人
      所述，均係同案被告戴晋弘販賣第一級毒品海洛因予其2
      人之案情，與同案被告戴晋弘共同販賣第二級毒品甲基安
      非他命予鐘義忠之案情無涉。本案係因另案被告鐘義忠於
      109年9月25日上午11時5分許為警查獲後，於同日警詢及
      偵訊時供述其毒品來源係向LINE通訊軟體暱稱「囂張～圓
      」之被告所購買（見110偵2351卷第463至475、523至525
      頁），嗣經被告於109年11月30日警詢及偵訊時供述其販
      賣予鐘義忠之第二級毒品甲基安非他命來源係向綽號「小
      陳」之同案被告戴晋弘所拿取（見110偵2367卷第43至47
      、430至431頁）後，警方始查獲同案被告戴晋弘涉有本案
      共同販賣第二級毒品之犯行。足見本案係因被告供出毒品
      來源後，因而查知同案被告戴晋弘關於本案毒品來源之事
      證。是被告所涉本案共同販賣第二級毒品之犯行，應依毒
      品危害防制條例第17條第1項之規定，遞減輕其刑（依被
      告本案犯罪情節，不宜免除其刑），並依法先加後減，並
      遞減輕之。
　　⒋被告上訴雖主張其並非本案本件販賣犯行之毒品提供者，
      也非終局獲利者，僅介紹買家向戴晋弘購毒，參與情節非
      重，且犯後全部坦承，並配合檢警查緝毒品來源，足見深
      有悔意，態度甚佳，且被告與前妻離異後，單親扶養1名
      就讀國二之子女，其父因中風，無謀生能力，被告於案發
      前從事木地板之工程，有一技之長及正當職業，被告之犯
      罪情狀堪值憫恕，請依刑法第59條規定酌減其刑（見本院
      卷第14頁）。惟按犯罪之情狀顯可憫恕，認科以最低度刑
      仍嫌過重者，得酌量減輕其刑，刑法第59條定有明文。又
      刑法第59條之減輕其刑，係裁判上之減輕，必以犯罪之情
      狀可憫恕，認為宣告法定最低度之刑猶嫌過重者，始有其
      適用；如別有法定減輕之事由，應先依法定減輕事由減輕
      其刑後，猶嫌過重時，始得為之；若有二種以上法定減輕
      事由，仍應先依法定減輕事由遞減其刑後，猶嫌過重時，
      始得再依刑法第59條規定酌減其刑（最高法院88年度台上
      字第1862號判決意旨可資參照）。而甲基安非他命於國內
      流通泛濫，對社會危害既深且廣，此乃一般普遍大眾皆所
      週知，被告前亦曾因施用毒品案件為警查獲，並非不知毒
      品危害之人，卻仍為本案犯行，助長毒品流通，觀諸其犯
      罪目的、動機，客觀上尚無任何情堪憫恕之處。且被告本
      案所為販賣第二級毒品之犯行，已分別依上開規定減輕其
      刑，審酌被告本案犯罪情節，均尚無宣告減輕後法定最低
      度刑期猶嫌過重，而在客觀情狀可憫恕之處，況若於法定
      刑度之外，動輒適用刑法第59條之規定減輕其刑，亦不符
      禁絕毒品來源，使國民遠離毒害之刑事政策，爰不依刑法
      第59條之規定酌減其刑。
  ㈣上訴駁回之理由：
　　⒈原判決認被告販賣第二級毒品犯行，均事證明確，適用相
      關之法律規定，並審酌被告無視於國家杜絕毒品犯罪之禁
      令，明知販賣第二級毒品甲基安非他命予他人，足以使人
      施用後，導致精神錯亂與思想障礙，甚至造成人民生命健
      康受損之危險以及成癮性，嚴重戕害國人身體健康，並危
      害社會安全，惟其竟圖一己之私，為本案共同販賣第二級
      毒品之犯行，且其販賣第二級毒品甲基安非他命之數量，
      尚非少量，其行為對社會具有高度之危害性，殊值非難。
      又被告曾有多項前科紀錄，有臺灣高等法院被告前案紀錄
      表附卷可稽（見原審卷第35至51頁），其素行不佳。惟考
      量被告犯後於警詢、偵訊、原審準備程序及審理時均坦承
      犯行，犯罪後態度良好，兼衡被告所自陳之智識程度、家
      庭生活狀況（見原審卷第322頁），與被告共同販賣第二
      級毒品之對象人數僅有1人、次數亦僅有1次，及被告犯罪
      之動機、目的、手段等一切情狀，量處有期徒刑2年8月。
      並就沒收部分說明：⑴扣案之IPHONE廠牌7型號行動電話1
      支（含門號0000000000號晶片卡1張）係屬被告所有，且
      供被告本案犯罪所用之物，爰依毒品危害防制條例第19條
      第1項之規定，宣告沒收之。至扣案之HTC廠牌行動電話1
      支（含門號0000000000號晶片卡1張）核與本案無關，而
      扣案之ASUS廠牌行動電話1支（含門號0000000000號晶片
      卡1張），則非屬被告所有，爰均不另宣告沒收。⑵被告所
      販賣交予鐘義忠之安非他命2包，係警方於109年9月25日
      查獲鐘義忠時所另案查扣之毒品，並非本案所查扣之毒品
      ，是該第二級毒品甲基安非他命2包應於鐘義忠所涉違反
      毒品危害防制條例案件中宣告沒收銷燬，爰不另於本案重
      覆宣告沒收銷燬。⑶被告所收取之價金45,000元全數交予
      戴晋弘，業經被告供述在卷，且綜觀本案全卷，並無相關
      積極證據足認被告為本案共同販賣第二級毒品之犯行，曾
      獲得任何不法利得，自無庸依刑法第38條之1第1項前段、
      第3項之規定，宣告沒收或追徵其價額。經核原審認事用
      法並無違誤，量刑亦稱妥適。
　　⒉被告上訴意旨認原審未適用刑法第59條規定就其所犯販賣
      第二級毒品犯行部分酌減其刑，尚有未當等語（見本院卷
      第13至14頁）。惟查：被告之犯行，無情輕法重之情事，
      當無刑法第59條減刑寬典之適用，均經本院敘明如前。又
      量刑係法院就繫屬個案之犯罪所為之整體評價，為事實審
      法院得依職權裁量之事項，苟其量刑已以行為人之責任為
      基礎，並斟酌刑法第57條各款所列之情狀，在法定刑度內
      酌量科刑，無偏執一端，或濫用其裁量權限，致明顯失出
      失入情形，自不得任意指為不當或違法。原審已具體審酌
      被告之前科素行、販賣毒品之種類、對象、數量、金額、
      人數，被告所為犯行產生之危害及個人智識程度、經濟與
      生活狀況及坦承犯行之犯後態度等情，依被告販毒情形，
      量處有期徒刑2年8月，所科之刑均尚屬適中，咸無輕重失
      衡之情形，故被告上訴請求依刑法第59條酌減其刑，為無
      理由，應予駁回。
  ㈤被告經本院合法傳喚，無正當理由而未到庭，爰依法不待其
    陳述，逕行判決。
四、適用之法律：
    依刑事訴訟法第371條、第368條，判決如主文。
本案經檢察官陳建文提起公訴，檢察官李芳瑜到庭執行職務。
中　　華　　民　　國　　111 　年　　2 　　月　　24　　日
            刑事第三庭    審判長法　官  楊  真  明
　　　　　　　　　　　　        法　官  邱  顯  祥
　　　　　　　　　　　　　      法　官  楊  欣  怡
以上正本證明與原本無異。
如不服本判決應於收受送達後20日內向本院提出上訴書狀，其未
敘述上訴理由者，並得於提起上訴後20日內向本院補提理由書（
均須按他造當事人之人數附繕本）「切勿逕送上級法院」。因疫
情而遲誤不變期間，得向法院聲請回復原狀。

                                書記官  孫  銘  宏
　　　　　　　　　　　　　　　　
中　　華　　民　　國　　111 　年　　2 　　月　　24　　日
附錄論罪科刑法條：
毒品危害防制條例第4條第2項
製造、運輸、販賣第二級毒品者，處無期徒刑或10年以上有期徒
刑，得併科新臺幣1千5百萬元以下罰金。